最高法院刑事判決　　　　　　　　　　　　　　　八十八年度台上字第三七○三號
　　上　訴　人　甲○○
　　選任辯護人　李長生律師
右上訴人因走私案件，不服台灣高等法院臺中分院中華民國八十八年三月十一日第二
審判決（八十八年度上訴第三○五號，起訴案號：台灣彰化地方法院檢察署八十七年
度偵字第五四○三、五四○四號），提起上訴，本院判決如左：
    主  文
原判決關於甲○○部分撤銷，發回台灣高等法院台中分院。
    理  由
本件原判決認定上訴人甲○○於民國八十七年二月間，自日本私運管制物品大麻類之
大麻種子入境台灣後，於同年二、三月間在彰化縣員林鎮○○里○○街十八號蔡清水
（原審判處持有第二級毒品，累犯罪刑確定）住處，將該大麻種子約一百二十顆交給
蔡清水栽種，雙方約定如蔡清水栽種成功，上訴人即以每公斤新台幣（下同）八千元
之價格收購，嗣蔡清水即將大麻種子播種在彰化縣員林鎮○○街二十一號後面之空地
，並照顧培養使之成長，迨於八十七年六月三十日下午五時許，為警查獲，並扣得蔡
清水所栽種長成之大麻樹二十一株等情，因而維持第一審論處上訴人私運管制物品進
口罪刑之判決，駁回上訴人在第二審之上訴，固非無見。惟查：（一）懲治走私條例
第二條第四項規定該條例所稱管制物品及其數額，由行政院公告之。依行政院七十九
年三月三十日修正公告之「懲治走私條例公告管制物品項目及其數額」甲類管制進出
口物品第四款規定：「鴉片類、大麻類、高根類、化學合成麻醉藥品類，並以上各類
物品之各種製劑及罌粟種子」，並無包含大麻種子。嗣行政院於八十八年四月十四日
以台八十八法字第一四四○一號公告將該款修正為「毒品危害防制條例所列毒品及其
製劑、罌粟種子、古柯種子及大麻種子」，並自八十八年四月十六日起實施。原判決
既認定上訴人於八十七年二月間，自日本私運大麻種子入境台灣，則上訴人攜帶大麻
種子入境時，似不在當時行政院公告之「懲治走私條例公告管制物品項目及其數額」
之甲類管制進出口物品之列。乃原判決未予調查並說明所憑之證據與認定之理由，遽
認上訴人之行為成立私運管制進口物品進口罪，自有應於審判期日調查之證據而未予
調查及判決理由不備之違法。（二）審理事實之法院，對於案內一切與罪名之成否、
論罪科刑有關之證據，除認為不必要者外，均應詳為調查，然後基於調查所得之心證
以為判斷之基礎；故證據雖已調查，若尚有其他必要部分並未調查，即與證據未經調
查無異，率予判決，即難謂無刑事訴訟法第三百七十九條第十款所稱應於審判期日調
查之證據而未予調查之違法。上訴人於原審一再辯稱伊自日本帶回之種子係淫羊霍種
子，央請蔡清水栽種，作為壯陽藥用，該種子無法分辨出係大麻種子云云，原審未就
大麻種子之外觀與淫羊霍之種子外觀，有何不同及上訴人是否明知為大麻種子而運輸
入境？為必要之調查，竟以淫羊霍與大麻，兩者之植株形狀、葉片、花朵，外觀上極
不同，而認定上訴人之辯解為無可採，亦有應於審判期日調查之證據而未予調查之違
法。以上或為上訴意旨所指摘，或為本院依職權得調查之事項，應認原判決關於上訴
人部分有撤銷發回之原因。
據上論結，應依刑事訴訟法第三百九十七條、第四百零一條，判決如主文。
中      華      民      國    八十八    年      七      月     十四     日
                              最高法院刑事第十一庭
                                  審判長法官  陳  炳  煌
                                        法官  陳  正  庸
                                        法官  陳  世  雄
                                        法官  陳  東  誥
                                        法官  張  春  福
      右正本證明與原本無異
                                              書  記  官
中      華      民      國    八十八    年      七      月     十九     日
